最高法院刑事判決　　　　　　　　　　　　　　　九十一年度台上字第三八一三號
　　上　訴　人　甲○○
　　　　　　　　乙○○原名黃.
　　　　　　　　丙○○
　　右　一　人
　　選任辯護人　李吉隆律師
右上訴人等因殺人未遂案件，不服台灣高等法院中華民國八十九年四月二十五日第二
審更審判決（八十八年度上更(一)字第六六四號，起訴案號：台灣台北地方法院檢察署
八十六年度偵字第三五四九號），提起上訴，本院判決如左：
    主  文
上訴駁回。
    理  由
按刑事訴訟法第三百七十七條規定，上訴於第三審法院，非以判決違背法令為理由，
不得為之。是提起第三審上訴，應以原判決違背法令為理由，係屬法定要件。如果上
訴理由狀並未依據卷內訴訟資料，具體指摘原判決不適用何種法則或如何適用不當，
或所指摘原判決違法情事，顯與法律規定得為第三審上訴理由之違法情形，不相適合
時，均應認其上訴為違背法律上之程式，予以駁回。本件原判決認定上訴人甲○○於
民國八十六年一月二十九日晚上十時二十五分許，在臺北市○○路○段五九巷巷口附
近，因駕車併排在施明文所停車之外側，致施明文所有車輛無法開出。經施明文與友
人陳群、陳炳森兄弟共同將甲○○之車往後推動，觸動防盜設備而發出聲響，雙方因
而發生爭吵。甲○○乘隙託其友人林忠平打電話告知其父即上訴人丙○○，丙○○即
與上訴人乙○○駕車抵現場，即與陳群、陳炳森發生口角、拉扯。上訴人三人當場共
同基於殺人之犯意，由丙○○、甲○○分別自丙○○所駕車輛取出長約一尺半、二尺
之刀械各一把，砍殺陳炳森、陳群。其間丙○○因陳群以手臂抵抗，致其所持長刀掉
落於地，乙○○隨即拾起該刀，續向陳群猛砍，致陳群受有右頰至右耳裂傷長十公分
、深二公分、寬三公分之裂傷，後頸部有長十五公分、寬三公分、深五公分之裂傷，
併肌肉、血管斷裂、左掌有長六公分、寬三公分併肌肉、肌腱斷裂之裂傷、右掌有長
六公分、寬三公分併肌肉、肌腱斷裂之裂傷、右中指有三公分長之裂傷，陳炳森受有
前額裂傷十二〤二〤一公分、右頰及右耳裂傷十〤０‧五〤二公分、背部裂傷十八〤
三〤五公分。上訴人等人隨即逃逸，陳群、陳炳森經人送醫急救幸免於死等情。係以
上開事實，業據告訴人陳群、陳炳森於偵審中指訴甚詳，核與證人施明文、施進富於
第一審具結供證之情節大致相符，復有驗傷診斷書二紙附卷可按。上訴人三人當場均
有持刀砍殺告訴人等，並由甲○○、乙○○揚言殺死告訴人等，則上訴人等顯有犯意
聯絡、行為分擔。而上訴人等所持長刀二把，各長約一尺半及二尺，鋒銳無比，持之
往人體要害頭部或頸部猛砍，足以致人死亡，為一般人所明知，上訴人等自難推諉不
知。仍持該二把長刀猛砍陳群、陳炳森之頭部、頸部及背部致嚴重裂傷多處，且有深
達五公分者，足見上訴人等人下手之重，用力之猛，且於砍殺之際復咒罵「幹你娘，
劈給你死」、「幹你娘，都不要走，殺給你死」等語，足見三人均有致人於死之殺人
犯意甚明。雖證人施進富、施明文於警局證述是由乙○○先取刀砍殺，刀落地後，由
丙○○拾起砍殺云云。惟查當時乙○○並未到案，而乙○○到案後，證人施明文於檢
察官偵查及審判中，證人施進富於檢察官偵查及第一審調查中均證述係丙○○先取刀
砍殺，刀落地後，由乙○○拾起砍殺等語，自以乙○○到案後，證人二人於偵審中之
證言為可採。並說明證人林忠平於警訊中證述丙○○、乙○○同車前來、如何砍殺告
訴人等情甚詳，於第一審改稱因進入店中均未看見，亦不知刀係何人所持、何人所有
。惟證人林忠平既係甲○○友人，又受甲○○所託通知丙○○前來，應無因怨隙而故
於警訊時誣陷之理。而證人潘秀月之證詞距事發時間已有多時，對爭執中何人持刀復
語焉不詳，更有甚者就乙○○何時到場一節又與甲○○所辯不同，足見證人林忠平、
潘秀月事後於審判中所為證言，均屬事後迴護飾詞，委無足採。上訴人三人犯行明確
，因而撤銷第一審判決，適用刑法第二百七十一條第二項、第一項之規定，論處上訴
人等三人殺人未遂罪刑（乙○○為累犯），已詳述其所憑之證據及其認定之理由，所
為論斷與卷內證據資料相符，從形式上觀察，並無何違法情形存在。丙○○、乙○○
上訴意旨略以：上訴人等與告訴人等雙方僅因停車發生糾紛，無深仇大恨，無置人於
死必要，告訴人等之受傷位均在耳、手部位，非心臟或其他內臟，且本可繼續砍殺以
致死而未為之，均可證明上訴人等無殺人犯意。且在偶發之情形下，上訴人等三人有
何時間進行殺人犯意之聯絡及行為分擔？證人施進富、施明文受僱於陳群，其證言偏
頗，原判決採為論罪之依據，有違採證法則。而依傷口判斷，告訴人等之傷口非銳利
之刀子所傷。甲○○既已賠償告訴人等，丙○○、乙○○應同受此優惠，原判決卻認
丙○○、乙○○未賠償告訴人等之損失，自有未當。告訴人等之指訴乃使上訴人等受
追訴為目的，難免誇大，其證言不可採取，況告訴人等已撤回告訴，原判決仍判處殺
人未遂罪刑，未予上訴人等自新機會，非正確之刑事政策。黃少千上訴意旨略以：原
判決就上訴人三人間以何種方法、有如何犯意之聯絡，其所憑之證據為何，未見有何
具體敘明。且在偶發之情形下，上訴人亦無從與丙○○、乙○○二人謀議殺人，此從
證人及告訴人等均未論及上訴人三人有私下交談謀議之情形自明。原判決事實欄認定
甲○○繼為砍殺陳炳森，與理由引用陳炳森所供甲○○此時亦取刀砍殺陳群不相符合
，亦非適法。陳群、陳炳森及證人林忠平、施明文、施進富等之供詞前後矛盾，原判
決採為論罪之依據，有違採證法則。且丙○○亦受有傷害，提出診斷證明書為證，原
判決未不採納並未敘明理由，亦有理由不備之違法。上訴人等與告訴人等雙方僅因停
車發生糾紛，無深仇大恨，無置死之必要，告訴人等之受傷位均在耳、手部位，非心
臟或其他內臟，且上訴人等本可繼續砍殺以致死而未為之，均可證明上訴人等無殺人
犯意。告訴人等之指訴乃使上訴人等受追訴為目的，難免誇大，其證言不可採取，況
告訴人等已撤回告訴，原判決仍判處殺人未遂罪刑，未予上訴等人自新機會，非正確
之刑事政策等語。惟查犯罪意思之聯絡並不限於事前有所謀議，即僅於行為當時有共
同犯意之聯絡者，亦屬之，且其表示之方法，亦不以明示通謀為必要，即相互間有默
示之合致，亦無不可。原判決已敘明上訴人三人具有殺人故意之理由，且說明於砍殺
之際，甲○○當場以閩南語叫罵「幹你娘，劈死你」，乙○○亦以閩南語叫罵：「幹
你娘，都不要走，殺給你死」等語，顯具有共同殺人犯意，乙○○亦於丙○○所持長
刀掉落後拾起繼續砍殺，均足證明上訴人三人於犯罪當時，相互間有默示之合致。雖
原判決理由引用陳炳森所供甲○○亦取刀砍殺陳群等語為論罪之依據，而與事實欄記
載甲○○係持刀砍殺陳炳森之事實未盡相符，但上訴人三人既應負共同正犯之罪責，
何人砍殺幾刀與判決本旨不生影響，依刑事訴訟法第三百八十條之規定，不得據為上
訴第三審之理由。原判決於理由引用告訴人二人及證人施明文、施進富於偵查及審判
中之證言，為論罪之依據，其論斷與事實之記載相符，則未引用之其他證言自係排除
而不予採取，此乃事實審法院本於職權之證據取捨之結果，尚難執以指摘為違法。告
訴人等雖與甲○○和解，但已註明保留對其他二人之請求權，原判決認丙○○、乙○
○未與告訴人等和解，與事實並無不符。上訴意旨，徒憑己見，仍執陳詞，就原判決
明白論斷之事項，及原審認事採證職權之行使，任意指摘，或為單純事實之爭執，或
與判決本旨無關之枝節問題，泛言原判決理由不備及採證違背證據法則之違法，自非
適法之第三審上訴理由。其等上訴違背法律上之程式，均應予駁回。
據上論結，應依刑事訴訟法第三百九十五條前段，判決如主文。
中      華      民      國    九十一    年      七      月     十一     日
                              最高法院刑事第六庭
                                  審判長法官  吳  雄  銘
                                        法官  池  啟  明
                                        法官  石  木  欽
                                        法官  郭  毓  洲
                                        法官  吳  三  龍
      右正本證明與原本無異
                                              書  記  官
中      華      民      國    九十一    年      七      月     十五     日
